【裁判字號】    99,訴,2713
【裁判日期】    991028
【裁判案由】    毒品危害防制條例
【裁判全文】
臺灣板橋地方法院刑事判決              99年度訴字第2713號
公  訴  人  臺灣板橋地方法院檢察署檢察官
被      告  甲○○
上列被告因違反毒品危害防制條例案件，經檢察官提起公訴（99
年度毒偵字第5752號），嗣因被告於本院準備程序中就被訴事實
均為有罪之陳述，本院告知被告簡式審判程序之旨，並聽取當事
人之意見後，由本院合議庭裁定改由受命法官獨任依簡式審判程
序進行，判決如下：
    主  文
甲○○施用第一級毒品，累犯，處有期徒刑拾月，扣案之第一級
毒品海洛因壹包（驗餘淨重壹點貳玖公克），沒收銷燬之，上開
毒品之外包裝袋壹個、注射針筒貳支，均沒收之；又施用第二級
毒品，累犯，處有期徒刑陸月，扣案之第二級毒品甲基安非他命
壹包（驗餘淨重貳點玖伍肆捌公克），沒收銷燬之，上開毒品之
外包裝袋壹個沒收之。應執行有期徒刑壹年壹月，扣案之第一級
毒品海洛因壹包（驗餘淨重壹點貳玖公克）、第二級毒品甲基安
非他命壹包（驗餘淨重貳點玖伍肆捌公克），均沒收銷燬之，上
開毒品之外包裝袋貳個、注射針筒貳支，均沒收之。
    事  實
一、甲○○前於民國85年間，因違反麻醉藥品管制條例案件，經
    本院以86年度訴字第84號判決判處有期徒刑6 月確定；復於
    同年間，因違反肅清煙毒條例案件，經臺灣高等法院以86年
    度上訴字第4217號判決判處有期徒刑3 年6 月確定；上開有
    期徒刑6 月、3 年6 月，嗣經臺灣高等法院以88年度聲字第
    167 號裁定應執行有期徒刑3 年10月確定，經付執行，於88
    年9 月23日縮刑假釋出監，嗣上開假釋因案經撤銷，其殘刑
    有期徒刑2 年1 月17日經付執行，於95年2 月28日縮刑期滿
    執行完畢。又於92年間，因施用毒品案件，經本院以90年度
    毒聲更字第32號裁定送觀察、勒戒後，認有繼續施用毒品之
    傾向，再經本院以92年度毒聲字第2879號裁定送強制戒治，
    嗣經本院以93年度毒聲字第343 號裁定停止戒治，所餘戒治
    期間付保護管束，於93年3 月15日停止戒治而接續執行另案
    有期徒刑，該強制戒治於93年9 月14日戒治期滿執行完畢，
    並經臺灣板橋地方法院檢察署檢察官以93年度戒毒偵字第32
    9 號為不起訴處分確定。再於96年間，因施用第一、二級毒
    品案件，經本院以96年度訴字第2375號判決分別判處有期徒
    刑8 月、4 月，應執行有期徒刑10月，經上訴後，由臺灣高
    等法院以96年度上訴字第4556號判決駁回上訴而確定；又於
    同年間，因持有毒品案件，經本院以97年度簡字第2326號判
    決判處有期徒刑3 月確定；上開有期徒刑8 月、4 月及3 月
    ，嗣經本院以97年度聲字第5153號裁定更定應執行有期徒刑
    1 年確定，經付執行，於98年7 月27日縮刑期滿執行完畢（
    以上於本案均構成累犯）。復於98年間，因施用第一、二級
    毒品案件，分別經本院以98年度訴字第4327號、98年度訴字
    第4620號判決各均判處有期徒刑9 月、9 月、5 月，並各定
    其應執行均為有期徒刑1 年8 月確定（此部分尚未執行，於
    本案不構成累犯）。
二、詎其仍不知悔改，復基於施用第一級毒品海洛因（下稱海洛
    因）及第二級毒品甲基安非他命（下稱甲基安非他命）之犯
    意，於99年7 月14日20時許，在臺北縣三重市信義公園內，
    分別以將海洛因摻水注入針筒後注射之方式，施用海洛因1
    次，及將甲基安非他命置入玻璃球內，用火燒烤成煙霧後吸
    食之方式，施用甲基安非他命1 次。嗣於99年7 月14日23時
    許，在臺北縣永和市○○路25號前為警查獲，並扣得甲○○
    持有之海洛因1 包（驗餘淨重1.29公克）、甲基安非他命1
    包（驗餘淨重2.9548公克）及已使用過之注射針筒2 支，再
    經警徵得甲○○同意採集其尿液送驗，結果呈安非他命（含
    甲基安非他命）類及嗎啡陽性反應而查悉上情。
三、案經臺北縣政府警察局永和分局移送臺灣板橋地方法院檢察
    署檢察官偵查起訴。
    理  由
壹、程序方面：
    查本案被告甲○○所犯並非死刑、無期徒刑、最輕本刑為3
    年以上有期徒刑之罪或高等法院管轄第一審案件，而其於準
    備程序進行中，被告先就被訴事實均為有罪之陳述，經法官
    告知簡式審判程序之旨，並聽取公訴人及被告之意見後，本
    院認適宜改依簡式審判程序進行，爰依刑事訴訟法第273 條
    之1 第1 項、第284 條之1 規定，由本院合議庭以裁定由受
    命法官獨任進行簡式審判程序，合先敘明。
貳、實體方面：
一、上揭事實，業據被告於警詢、偵查及本院審理時均坦承不諱
    ，又被告為警查獲時所採其尿液送驗結果，係呈嗎啡陽性及
    安非他命類（含甲基安非他命）陽性反應，此有臺北縣政府
    警察局永和分局查獲違反毒品危害防制條例案件犯嫌代碼對
    照表（檢體編號：F000-0000） 、台灣檢驗科技股份有限公
    司於99年8 月5 日出具之濫用藥物檢驗報告（報告編號：UL
    /2010/70613） 各1 份在卷可稽。而扣案之碎塊狀檢品1 包
    ，經送法務部調查局濫用藥物實驗室鑑驗結果，驗餘淨重1.
    29公克，純度72.91 ﹪，純質淨重0.96公克，檢出海洛因成
    分，有上開實驗室99年8 月17日調科壹字第09923018430 號
    鑑定書1 份在卷可稽；而扣案之白色微黃透明結晶1 包，經
    送交通部民用航空局航空醫務中心鑑驗結果，實稱毛重3.15
    50公克，淨重2.95 50 公克，取樣0.0002公克，餘重2.9548
    公克，檢出甲基安非他命成分，有上開中心99年8 月6 日航
    藥鑑字第0995004 號毒品鑑定書1 份存卷可憑。又按海洛因
    經注射或吸入人體後，約百分之八十於24小時內自尿中排出
    ，一般而言，尿液中能否驗出嗎啡陽性反應與其投與量、投
    與途徑、採尿時間、個人體質及檢測方法之靈敏度有關，國
    外曾有文獻報導注射6 毫克之海洛因鹽酸鹽，其代謝物嗎啡
    之平均可檢出時限約為26小時，業經行政院衛生署藥物食品
    檢驗局於81年9 月8日 以藥檢壹字第8114885 號函述綦詳；
    次按甲基安非他命經口服投與後約百分之七十於24小時內自
    尿中排出，約百分之九十於96小時內自尿中排出，由於甲基
    安非他命成分之檢出與其投與方式、投與量、個人體質、採
    尿時間與檢測儀器之精密度等諸多因素有關，因此僅憑尿液
    中呈安非他命陽性反應，並無法確實推算吸食時間距採集時
    間之長短，惟依上述資料推斷，最長可能不會超過4 日，亦
    經行政院衛生署藥物食品檢驗局81年2 月8 日（81）藥檢一
    字第001156號函示明確。據上，被告之尿液經以氣相層析質
    譜儀分析法檢驗，既係呈嗎啡陽性及安非他命（含甲基安非
    他命）類陽性反應，顯見被告應有在前揭犯罪時間施用海洛
    因及甲基安非他命之行為甚明。由此益徵被告之自白核與事
    實相符，堪以採信。
二、按於92年7 月9 日新修正並於93年1 月9 日施行之毒品危害
    防制條例刪除二犯及三犯之規定，一改修法前繁雜之處遇程
    序，僅將施用毒品者簡化區分為初犯、再犯，並認施用毒品
    者係屬病患性犯人，以觀察、勒戒戒除其身癮，並以強制戒
    治去除其心癮。經觀察、勒戒或強制戒治執行完畢釋放後，
    若係5 年後再犯該條例第10條施用毒品罪者，與同條例第20
    條第1 項、第2 項關於「初犯」之處理方式相同，檢察官應
    先聲請法院裁定令被告入勒戒處所觀察、勒戒，並視有無繼
    續施用毒品傾向，決定應予釋放、為不起訴之處分，或應聲
    請法院裁定令入勒戒處所強制戒治；若係5 年內「再犯」同
    條例第10條施用毒品罪者，依同條例第23條第2 項規定，檢
    察官則應依法追訴。觀諸該條例第20條第3 項之修正理由：
    「觀察、勒戒或強制戒治5 年後再犯者，顯見前所實施之觀
    察、勒戒或強制戒治已足以遮斷其施用毒品之癮，為期自新
    及協助其戒除毒癮，對此5 年後再犯者，爰明定仍適用初犯
    之規定，先經觀察、勒戒、強制戒治之程序。」及同條例第
    23條第2 項之修正理由：「為配合簡化施用毒品犯之刑事處
    遇程序，並鑑於經觀察、勒戒或強制戒治執行完畢釋放後5
    年內再犯者，其再犯率甚高，原據以實施之觀察、勒戒及強
    制戒治既已無法收其實效，自應施以刑事處遇。」顯然如施
    用毒品者係前經觀察、勒戒或強制戒治等治療程序執行完畢
    5 年後，始再施用毒品之「初犯」，因前所執行之觀察、勒
    戒或強制戒治已足收戒除毒癮之效，自應重新執行觀察、勒
    戒或強制戒治等治療程序，並於治療程序執行完畢後，由檢
    察官為不起訴處分，毋庸對之追訴處罰；反之，在「再犯」
    之情形，因其先前所為治療程序顯未能收戒斷毒癮之效，且
    考量施用毒品者之再犯率偏高，乃簡化其刑事處遇程序，而
    逕予追訴處罰，不再施以治療程序。參酌上開立法理由，修
    正毒品危害防制條例就施用毒品者，祇於「初犯」及「5 年
    後再犯」二種情形，有其追訴條件之限制，即須於初犯經觀
    察、勒戒或強制戒治釋放後，「5 年內均無施用毒品之行為
    」，始能認其前所實施之觀察、勒戒或強制戒治已足遮斷毒
    癮，而得於5 年後再犯時，再予適用初犯之規定，重行觀察
    、勒戒等程序。倘5 年內已經再犯，被依法追訴處罰，縱其
    第三次（或第三次以上）施用毒品之時間在初犯釋放5 年以
    後，即與「5 年後再犯」之情形有別，且因已於「5 年內再
    犯」，顯見其再犯率甚高，原實施觀察、勒戒或強制戒治，
    已無法收其實效，而無5 年戒斷期之存在，自無再經觀察、
    勒戒及強制戒治之必要，應由檢察官逕行起訴，始符新法修
    正之本旨。經查，被告前於92年間，因施用毒品案件，經本
    院裁定送觀察、勒戒後，認有繼續施用毒品之傾向，再經本
    院裁定送強制戒治，於93年3 月15日停止戒治，嗣於93 年9
    月14日期滿執行完畢，並經臺灣板橋地方法院檢察署檢察官
    以93年度戒毒偵字第329 號為不起訴處分確定；再於96年間
    ，因施用第一、二級毒品案件，經本院以96年度訴字第2375
    號判決分別判處有期徒刑8 月、4 月，應執行有期徒刑10月
    ，經上訴後，由臺灣高等法院以96年度上訴字第4556號判決
    駁回上訴而確定；復於98年間，因施用第一、二級毒品案件
    ，分別經本院以98年度訴字第4327號及98年度訴字第4620號
    判決各均判處有期徒刑9 月、9 月、5 月，及各定其應執行
    均為有期徒刑1 年8 月確定，此有臺灣高等法院被告前案紀
    錄表存卷可考。而被告既曾於上開強制戒治執行完畢後5 年
    內，已再犯施用毒品案件多起，並均經判刑確定，則被告本
    案又再施用第一、二級毒品，雖係於前揭觀察、勒戒及強制
    戒治後逾5 年之後三犯以上，惟依上開說明，足認被告經上
    開觀察、勒戒及強制戒治之執行後，未足以遮斷其施用毒品
    之癮，自與前揭條例第20條第3 項之規定僅得適用於「再犯
    」之情形不合（此有最高法院95年度臺非字第59號判決、95
    年度第7 次刑事庭會議決議可參），故公訴人逕向本院提起
    追訴，於法要無不合，附此陳明。綜上，本案事證明確，被
    告犯行堪以認定，應依法論科。
三、查海洛因及甲基安非他命，分屬於毒品危害防制條例第2 條
    第2 項第1 、2 款所規定之第一、二級毒品，核被告所為，
    係犯毒品危害防制條例第10條第1 項、第2 項之施用第一、
    二級毒品罪。被告施用前後持有第一、二級毒品之低度行為
    ，各為進而施用第一、二級毒品之高度行為所吸收，均不另
    論罪。被告所犯上開二罪名，犯意各別，行為互殊，應予分
    論併罰。又被告前受有如事實欄所載罪刑宣告及執行紀錄，
    有上述前案紀錄表在卷可考，被告於有期徒刑執行完畢後5
    年內故意再犯有期徒刑以上之本案各罪，均為累犯，各應依
    刑法第47條第1 項規定，加重其刑。爰審酌被告有多次施用
    毒品前科，品行非佳，且曾經觀察、勒戒及強制戒治執行完
    畢，竟再為本案施用毒品犯行，顯見其不思悔改，自制力亦
    顯不佳，足以戕害其身心，滋生其他犯罪，惡化治安，嚴重
    損及公益；惟另考量被告於犯後已坦承犯行，而其施用毒品
    行為於本質上係屬自我戕害行為，反社會性之程度應屬較低
    等一切情狀，各量處如主文所示之刑，並定其應執行之刑，
    以資懲儆。又扣案之海洛因1 包（驗餘淨重1.29公克）、甲
    基安非他命1 包（驗餘淨重2.9548公克），屬當場查獲之第
    一、二級毒品，不問屬於犯人與否，應依毒品危害防制條例
    第18條第1 項前段規定，沒收銷燬之；至上開毒品之外包裝
    袋2 個，係用於包裹毒品，防其裸露、潮濕，便於攜帶施用
    ，係預備供被告施用毒品所用之物，另已使用過之注射針筒
    2 支，係供被告注射海洛因之用，且均係被告所有，此業據
    被告供明在卷，爰均依刑法第38條第1 項第2 款規定，併予
    宣告沒收。
據上論斷，應依刑事訴訟法第273 條之1 第1 項、第299 條第1
項前段，毒品危害防制條例第10條第1 項、第2 項、第18條第1
項前段，刑法第11條前段、第47條第1 項、第51條第5 款、第38
條第1 項第2 款，判決如主文。
本案經檢察官乙○○到庭執行職務。
中    華    民    國    99    年    10    月    28    日
                  刑事第十三庭法  官  林淑婷
上列正本證明與原本無異。
如不服本判決，應於判決送達後10日內敘明上訴理由，向本院提
出上訴狀 (應附繕本) ，上訴於臺灣高等法院。其未敘述上訴理
由者，應於上訴期間屆滿後20日內向本院補提理由書「切勿逕送
上級法院」。
                              書記官  莊川億
中    華    民    國    99    年    10    月    29    日
附錄本案論罪科刑法條全文：
毒品危害防制條例第十條
施用第一級毒品者，處六月以上五年以下有期徒刑。
施用第二級毒品者，處三年以下有期徒刑。

司法院資訊處製作；財團法人民間司法改革基金會備份。
